```{r}
library("forecast")
library("graphics")
library("TTR")
library("TSA")
```

## Impor Data
```{r}
library(rio)
data1 <- import("https://raw.githubusercontent.com/akabanenabaka/mpdw/main/Jumlah%20Perusahaan%20Transaksi%20dan%20Indeks%20Saham%20di%20Bursa%20Efek.csv")
```

## Eksplorasi Data
```{r}
View(data1)
str(data1)
dim(data1)
```

Mengubah data agar terbaca sebagai data deret waktu dengan fungsi `ts()`
```{r}
data1.ts <- ts(data1$Yt)
```

Ringkasan data
```{r}
summary(data1.ts)
```

Plot data deret waktu:
```{r}
ts.plot(data1.ts, xlab="Time Period ", ylab="Reading", 
        main = "Time Series Plot")
points(data1.ts)
```

##Plot menunjukkan bahwa data berpola trend

### Pembagian Data
Data latih sebanyak 80% dan data uji sebanyak 20%.
```{r}
#membagi data latih dan data uji
training_ma <- data1[1:92,]
testing_ma <- data1[93:115,]
train_ma.ts <- ts(training_ma$Yt)
test_ma.ts <- ts(testing_ma$Yt)
```

### Eksplorasi Data
```{r}
#eksplorasi keseluruhan data
plot(data1.ts, col="red",main="Plot semua data")
points(data1.ts)

#eksplorasi data latih
plot(train_ma.ts, col="blue",main="Plot data latih")
points(train_ma.ts)

#eksplorasi data uji
plot(test_ma.ts, col="blue",main="Plot data uji")
points(test_ma.ts)
```

### Single Moving Average (SMA)
Pemulusan menggunakan metode SMA dilakukan dengan fungsi `SMA()`. Dalam hal ini akan dilakukan pemulusan dengan parameter `m=4`.
```{r}
data.sma<-SMA(train_ma.ts, n=4)
data.sma
```

### Double Moving Average (DMA)
```{r}
dma <- SMA(data.sma, n = 4)
At <- 2*data.sma - dma
Bt <- 2/(4-1)*(data.sma - dma)
data.dma<- At+Bt
data.ramal<- c(NA, data.dma)

t = 1:24
f = c()

for (i in t) {
  f[i] = At[length(At)] + Bt[length(Bt)]*(i)
}

data.gab <- cbind(aktual = c(train_ma.ts,rep(NA,24)), pemulusan1 = c(data.sma,rep(NA,24)),pemulusan2 = c(data.dma, rep(NA,24)),At = c(At, rep(NA,24)), Bt = c(Bt,rep(NA,24)),ramalan = c(data.ramal2, f[-1]))
data.gab

```

Visualisasi pemulusan menggunakan metode DMA:
```{r}
ts.plot(data1.ts, xlab="Time Period ", ylab="Jumlah Perusahaan", main= "DMA N=4 Data Sales")
points(data1.ts)
lines(data.gab[,3],col="green",lwd=2)
lines(data.gab[,6],col="red",lwd=2)
legend("topleft",c("data aktual","data pemulusan","data peramalan"), lty=8, col=c("black","green","red"), cex=0.8)

```

Perhitungan akurasi pada data latih maupun data uji.
```{r}
#Menghitung nilai keakuratan data latih
error_train.dma = train_ma.ts-data.ramal2[1:length(train_ma.ts)]
SSE_train.dma = sum(error_train.dma[8:length(train_ma.ts)]^2)
MSE_train.dma = mean(error_train.dma[8:length(train_ma.ts)]^2)
MAPE_train.dma = mean(abs((error_train.dma[8:length(train_ma.ts)]/train_ma.ts[8:length(train_ma.ts)])*100))

akurasi_train.dma <- matrix(c(SSE_train.dma, MSE_train.dma, MAPE_train.dma))
row.names(akurasi_train.dma)<- c("SSE", "MSE", "MAPE")
colnames(akurasi_train.dma) <- c("Akurasi m = 4")
akurasi_train.dma
```
Perhitungan akurasi pada data latih menggunakan nilai MAPE menghasilkan nilai MAPE yang kurang dari 10% sehingga dikategorikan sangat baik.

```{r}
#Menghitung nilai keakuratan data uji
error_test.dma = test_ma.ts-data.gab2[93:115,6]
SSE_test.dma = sum(error_test.dma^2)
MSE_test.dma = mean(error_test.dma^2)
MAPE_test.dma = mean(abs((error_test.dma/test_ma.ts*100)))

akurasi_test.dma <- matrix(c(SSE_test.dma, MSE_test.dma, MAPE_test.dma))
row.names(akurasi_test.dma)<- c("SSE", "MSE", "MAPE")
colnames(akurasi_test.dma) <- c("Akurasi m = 4")
akurasi_test.dma
```

Perhitungan akurasi menggunakan data uji menghasilkan nilai MAPE yang kurang dari 10% sehingga nilai akurasi ini dapat dikategorikan sebagai sangat baik.