#White noise
```{r}
wn <- rnorm(300)
ts.plot(wn)
```

```{r}
par(mfrow = c(1, 2)) 
acf(wn)
acf(wn, xlim = c(1, 20))
```
## Proses MA
```{r}
set.seed(060)
ma <- NULL
ma[1] <- wn[1]
ma[2] <- wn[2]
```

```{r}
for(i in 3:300){
   ma[i] <- wn[i] + 0.4 * wn[i - 1] + 0.6 * wn[i - 2]
}
ma
```

Selain menggunakan cara di atas, pembangkitan proses MA(2) dapat dilakukan dengan fungsi `arima.sim()` sebagai berikut.

```{r}
ma1 <- arima.sim(list(order=c(0,0,2), ma=c(0.4,0.6)), n=300)
ma1
```

##Karakteristik MA(1)
###Plot Time Series
```{r}
ts.plot(ma)
```
###Plot ACF

```{r}
acf(ma,lag.max = 20)
```
Berdasarkan plot AFC tersebut, terlihat bahwa plot ACF *cuts off* di lag pertama

###Plot PACF
```{r}
pacf(ma)
```

###Plot EACF
```{r}
TSA::eacf(ma)
```
###Scatterplot Antar Lag

####Korelasi antara $Y_t$ dengan $Y_{t-1}$
```{r}
#Yt
yt_ma <- ma[-1]
yt_ma
#Yt-1
yt_1_ma <- ma[-300]
yt_1_ma
```

```{r}
plot(y=yt_ma,x=yt_1_ma)
```

Berdasarkan scatterplot tersebut, terlihat bahwa terdapat hubungan positif antara $Y_t$ dengan $Y_{t-1}$.

```{r}
cor(yt_ma,yt_1_ma)
```

###Korelasi antara $Y_t$ dengan $Y_{t-2}$
```{r}
#Yt
yt_ma2 <- ma[-c(1,2)]
yt_ma2
#Yt-2
yt_2_ma <- ma[-c(299,300)]
yt_2_ma
```

```{r}
plot(y=yt_ma2,x=yt_2_ma)
```
```{r}
cor(yt_ma2,yt_2_ma)
```

###Korelasi antara $Y_t$ dengan $Y_{t-3}$
```{r}
#Yt
yt_ma3 <- ma[-c(1,2,3)]
yt_ma3
#Yt-2
yt_3_ma <- ma[-c(298,299,300)]
yt_3_ma
```

```{r}
plot(y=yt_ma3,x=yt_3_ma)
```

```{r}
cor(yt_ma3,yt_3_ma)
```

##Proses AR
```{r}
set.seed(060)
```

```{r}
n<-length(wn)
n
ar <- c(1:n) 
for (i in 2:n) {ar[i]<-wn[i]+0.5*ar[i-1]+0.2*ar[i-1]}
ar
```
```{r}
ar1 <- arima.sim(list(order=c(2,0,0), ar=c(0.5,0.2)), n=300)
ar1
```

##Karakteristik AR(2)
###Plot Time Series
```{r}
ts.plot(ar)
```
###Plot ACF
```{r}
acf(ar)
```
###Plot PACF
```{r}
pacf(ar)
```
Berdasarkan plot PACF tersebut, terlihat bahwa plot PACF *cuts off* pada lag pertama.

###Plot EACF
```{r}
TSA::eacf(ar)
```
###Scatterplot Antar Lag
####Korelasi antara $Y_t$ dengan $Y_{t-1}$
```{r}
#Yt
yt_ar <- ar[-1]
yt_ar
#Yt-1
yt_1_ar <- ar[-300]
yt_1_ar
```
```{r}
plot(y=yt_ar,x=yt_1_ar)
```
```{r}
cor(yt_ar,yt_1_ar)
```
####Korelasi antara $Y_t$ dengan $Y_{t-2}$
```{r}
#Yt
yt_ar2 <- ar[-c(1,2)]
yt_ar2
#Yt-2
yt_2_ar <- ar[-c(299,300)]
yt_2_ar
```
```{r}
plot(y=yt_ar2,x=yt_2_ar)
```
```{r}
cor(yt_ar2,yt_2_ar)
```
####Korelasi antara $Y_t$ dengan $Y_{t-3}$
```{r}
#Yt
yt_ar3 <- ar[-c(1,2,3)]
yt_ar3
#Yt-2
yt_3_ar <- ar[-c(298,299,300)]
yt_3_ar
```
```{r}
plot(y=yt_ar3,x=yt_3_ar)
```
```{r}
cor(yt_ar2,yt_2_ar)
```
## Fungsi pembangkitan ARMA
Jika koefisien dan *white noise*/nilai deret waktu sebelumnya dapat diekstrak dalam bentuk vektor, dapat dilakukan perkalian matriks untuk mencari nilai bagian AR dan MA:

```{r}
set.seed(060)
n = length(wn)
phi1 = 0.5
phi2 = 0.2
teta1 = 0.4
teta2 = 0.6

y.arma=c(1:n)
for (i in 3:n){y.arma[i] = phi1*y.arma[i-1] + teta1*wn[i-1]+wn[i] + phi2*y.arma[i-2] + teta2*wn[i-2]+wn[i]}
y.arma

arma11 <- arima.sim(list(order=c(2,0,2), ar = c(0.5, 0.2), ma = c(0.4, 0.6)), n=300)
arma11
```
## Karakteristik ARMA(2,2)
### Plot Time Series
```{r}
par(mfrow = c(1, 2))
ts.plot(y.arma)
ts.plot(arma11)
par(mfrow = c(1, 1))
```
Berdasarkan plot time series tersebut, terlihat bahwa model ARMA(2,2) cenderung stasioner dalam rataan

###Plot ACF
```{r}
par(mfrow = c(1, 2))
acf(y.arma)
acf(arma11)
par(mfrow = c(1, 1))
```
###Plot PACF
```{r}
par(mfrow = c(1, 2))
pacf(y.arma)
pacf(arma11)
par(mfrow = c(1, 1))
```

Berdasarkan plot PACF tersebut, terlihat bahwa model ARMA(1,1) hasil simulasi memiliki plot PACF yang *tails off*.

###Plot EACF
```{r}
TSA::eacf(y.arma)
TSA::eacf(arma11)
```
###Scatterplot Antar Lag
####Korelasi antara $Y_t$ dengan $Y_{t-1}$
```{r}
#Yt
yt_arma <- arma11[-1]
yt_arma
#Yt-1
yt_1_arma <- arma11[-300]
yt_1_arma
```
```{r}
plot(y=yt_arma,x=yt_1_arma)
```
```{r}
cor(yt_arma,yt_1_arma)
```
####Korelasi antara $Y_t$ dengan $Y_{t-2}$
```{r}
#Yt
yt_arma2 <- arma11[-c(1,2)]
yt_arma2
#Yt-2
yt_2_arma <- arma11[-c(299,300)]
yt_2_arma
```
```{r}
plot(y=yt_arma2,x=yt_2_arma)
```

```{r}
cor(yt_arma2,yt_2_arma)
```

####Korelasi antara $Y_t$ dengan $Y_{t-3}$
```{r}
#Yt
yt_arma3 <- arma11[-c(1,2,3)]
yt_arma3
#Yt-3
yt_3_arma <- arma11[-c(298,299,300)]
yt_3_arma
```
```{r}
plot(y=yt_arma3,x=yt_3_arma)
```
```{r}
cor(yt_arma3,yt_3_arma)
```
