---
title: "prak5"
output: pdf_document
date: "2023-09-26"
---

#Panggil package
```{r}
library(ggplot2)
library(tsibble)
library(tseries)
library(MASS)
library(rio)
```

#Input data
```{r}
data <- import("https://raw.githubusercontent.com/akabanenabaka/mpdw/main/Jumlah%20Perusahaan%20Transaksi%20dan%20Indeks%20Saham%20di%20Bursa%20Efek.csv")
data
```

#Data time series
```{r}
dataa <- ts(data$Yt)
dataa
```

#Plot stasioner
```{r}
plot_stas2 <- dataa |> as_tsibble() |> 
  ggplot(aes(x = index, y = value)) + geom_line() + theme_bw() +
  xlab("Obs") + ylab("Nilai")
plot_stas2
mean(dataa)
```
Plot deret waktu di atas menunjukkan bahwa data tidak stasioner dalam rataan, ditandai dengan data yang membentuk pola trend dan tidak stasioner dalam ragam, ditandai dengan lebar pita yang tidak sama.

#Plot ACF
```{r}
acf(dataa)
```
Berdasarkan plot ACF, terlihat bahwa plot ACF pada data tersebut cenderung *tails off*, namun tidak membentuk gelombang sinus.

#Uji ADF
```{r}
adf.test(dataa)
```
$H_0$ : Data tidak stasioner dalam rataan
$H_1$ : Data stasioner dalam rataan

Berdasarkan uji ADF tersebut, didapat *p-value* sebesar 0.9888 yang lebih besar dari taraf nyata 5% sehingga tak tolak $H_0$ dan menandakan bahwa data tidak stasioner dalam rataan. Hal ini sesuai dengan hasil eksplorasi menggunakan plot time series dan plot ACF.

#Plot Box-Cox
```{r}
index <- seq(1:115)
bc = boxcox(dataa~index, lambda = seq(-2.19,-1.5,by=0.01))

#Nilai Rounded Lambda
lambda <- bc$x[which.max(bc$y)]
lambda

#SK
bc$x[bc$y > max(bc$y) - 1/2 * qchisq(.95,1)]
```
Gambar di atas menunjukkan nilai *rounded value* ($\lambda$) optimum sebesar **-1,84** dan pada selang kepercayaan 95% nilai memiliki batas bawah **-2.14** dan batas atas **-1.55**. Selang tersebut tidak memuat nilai satu sehingga dapat dikatakan bahwa data bangkitan tersebut tidak stasioner dalam ragam.

#Partisi data
Bagian 1
```{r}
dataa1 <- dataa[1:58] |> ts()
mean(dataa1)
var(dataa1)
```

#Plot time series
```{r}
dataa1 |> as_tsibble() |> 
  ggplot(aes(x = index, y = value)) +
  geom_line() + theme_bw() +
  xlab("Obs") + ylab("Nilai")
```
Plot deret waktu di atas menunjukkan bahwa data tidak stasioner dalam rataan, ditandai dengan data yang membentuk pola trend dan tidak stasioner dalam ragam, ditandai dengan lebar pita yang tidak sama.

#Plot ACF
```{r}
acf(dataa1)
```
Berdasarkan plot ACF, terlihat bahwa plot ACF pada data tersebut cenderung *tails off*, namun tidak membentuk gelombang sinus.

#Uji ADF
```{r}
adf.test(dataa1)
```
$H_0$ : Data tidak stasioner dalam rataan
$H_1$ : Data stasioner dalam rataan

Berdasarkan uji ADF tersebut, didapat *p-value* sebesar 0.9888 yang lebih besar dari taraf nyata 5% sehingga tak tolak $H_0$ dan menandakan bahwa data tidak stasioner dalam rataan. Hal ini sesuai dengan hasil eksplorasi menggunakan plot time series dan plot ACF.

#Plot Box-Cox
```{r}
index <- seq(1:58)
bc = boxcox(dataa1~index, lambda = seq(-7,-4,by=1))

#Nilai Rounded Lambda
lambda <- bc$x[which.max(bc$y)]
lambda

#SK
bc$x[bc$y > max(bc$y) - 1/2 * qchisq(.95,1)]
```
Gambar di atas menunjukkan nilai *rounded value* ($\lambda$) optimum sebesar **-5.88** dan pada selang kepercayaan 95% nilai memiliki batas bawah **-6.79** dan batas atas **-4.91**. Selang tersebut tidak memuat nilai satu sehingga dapat dikatakan bahwa data bangkitan tersebut tidak stasioner dalam ragam.

#Bagian 2
```{r}
dataa2 <- dataa[1:115] |> ts()
mean(dataa2)
var(dataa2)
```

#Plot time series
```{r}
dataa2 |> as_tsibble() |> 
  ggplot(aes(x = index, y = value)) +
  geom_line() + theme_bw() +
  xlab("Obs") + ylab("Nilai")
```
Plot deret waktu di atas menunjukkan bahwa data tidak stasioner dalam rataan, ditandai dengan data yang membentuk pola trend dan tidak stasioner dalam ragam, ditandai dengan lebar pita yang tidak sama.

#Plot ACF
```{r}
acf(dataa2)
```
Berdasarkan plot ACF, terlihat bahwa plot ACF pada data tersebut cenderung *tails off*, namun tidak membentuk gelombang sinus.

#Uji ADF
```{r}
adf.test(dataa2)
```
$H_0$ : Data tidak stasioner dalam rataan
$H_1$ : Data stasioner dalam rataan

Berdasarkan uji ADF tersebut, didapat *p-value* sebesar 0.9888??? yang lebih besar dari taraf nyata 5% sehingga tak tolak $H_0$ dan menandakan bahwa data tidak stasioner dalam rataan. Hal ini sesuai dengan hasil eksplorasi menggunakan plot time series dan plot ACF.

#Plot Box-Cox
```{r}
index <- seq(1:115)
bc = boxcox(dataa2~index, lambda = seq(-2.5,-0.5,by=1))

#Nilai Rounded Lambda
lambda <- bc$x[which.max(bc$y)]
lambda

#SK
bc$x[bc$y > max(bc$y) - 1/2 * qchisq(.95,1)]
```
Gambar di atas menunjukkan nilai *rounded value* ($\lambda$) optimum sebesar **-1.83** dan pada selang kepercayaan 95% nilai memiliki batas bawah **-2.16** dan batas atas **-1.51**. Selang tersebut tidak memuat nilai satu sehingga dapat dikatakan bahwa data bangkitan tersebut tidak stasioner dalam ragam.
